【裁判字號】    89,台上,1277
【裁判日期】    890602
【裁判案由】    清償借款
【裁判全文】
最高法院民事判決                              八十九年度台上字第一二七七號
    上  訴  人  甲○○
    訴訟代理人  林敏澤律師
                陳金寶律師
                樓嘉君律師
    被 上訴 人  華南商業銀行股份有限公司高雄分行
    法定代理人  劉煥文
    訴訟代理人  郭方桂律師
右當事人間請求清償借款事件，上訴人對於中華民國八十七年十一月九日台灣高等法
院高雄分院第二審更審判決（八十七年度重上更(一)字第三七號），提起上訴，本院判
決如左：
    主  文
上訴駁回。
第三審訴訟費用由上訴人負擔。
    理  由
本件被上訴人主張：第一審共同被告榮一有限公司（下稱榮一公司）於民國八十二年
九月二十一日邀上訴人為連帶保證人，書立保證書，表示願就榮一公司對伊現在及將
來所負之借款、票款、透支、墊款、保證等及其他一切債務，以新台幣（下同）一億
元為限度，負連帶清償責任。嗣榮一公司先後於八十四年七月三日、七月二十二日向
伊借款五百二十萬元、一百三十萬元及二百萬元三筆，其中二百萬元借款榮一公司業
已償還一百六十九萬六千七百五十一元，迄今尚有六百八十萬三千二百四十九元未為
清償，上訴人自應負連帶給付責任等情，爰依保證契約之法律關係，求為命上訴人連
帶給付伊六百八十萬三千二百四十九元，並按第一審判決附表所載加計利息暨違約金
之判決（被上訴人另請求(一)榮一公司及第一審共同被告黃顯榮連帶給付六百八十萬三
千二百四十九元及其利息違約金(二)榮一公司、黃顯榮及上訴人連帶給付美金三萬三千
五百三十八元七角一分及其利息違約金(三)第一審共同被告黃陳秋祝連帶給付三十萬三
千二百四十九元及其利息違約金等部分，經第一審判決被上訴人勝訴後，榮一公司、
黃顯榮、上訴人及黃陳秋祝等均未據聲明不服）。
上訴人則以：伊僅就榮一公司對被上訴人之「委任開發遠期信用狀契約」於美金六百
萬元為限額，負連帶保證之責任。伊所簽立之一億元額度為保證之保證書，乃從屬於
該「委任開發遠期信用狀契約」之保證內容，以加強「美金六百萬元」之委任開發信
用狀之保證責任，無關乎榮一公司對被上訴人之其他借款，伊對榮一公司向被上訴人
之借款部分自無須負連帶保證之責等語，資為抗辯。
原審斟酌全辯論意旨及調查證據之結果，以：被上訴人主張之前開事實，業據提出借
據三份、保證書一份、授信約定書一份附卷可稽，上訴人就其對於榮一公司尚有六百
八十萬三千二百四十九元借款未清償及保證書、授信約定書簽名之真正均不爭執，自
堪信為真實。雖上訴人以前開情詞置辯，惟按保證人與債權人約定就債權人與主債務
人間所生一定債之關係範圍內之不特定債務，預定最高限額，由保證人保證之契約，
學說上稱為最高限額保證。此種保證契約如定有期間，在該期間內所生約定範圍內之
債務，不逾最高限額者，均為保證契約效力所及；如未定期間，保證契約在未經保證
人依民法第七百五十四條規定終止或其他消滅原因以前所生約定範圍內之債務，亦同
。故在保證契約有效期間內，已發生約定範圍內之債務，縱因清償或其他事由而減少
或消滅，該保證契約依然有效，嗣後所生約定範圍內之債務，於不逾最高限額者，債
權人仍得請求保證人履行保證責任。查上訴人於八十二年九月二十一日除簽署保證書
外，尚簽立授信約定書一份與被上訴人。該授信約定書第一條載明：「本約定書所稱
一切債務，係指立約人對貴行（指被上訴人）所負之票款、借款、墊款、保證等債務
及其他債務」，上開保證書載明：「連帶保證人（指上訴人）今向華南商業銀行股份
有限公司連帶保證榮一公司對貴行現在及將來所負之借款、票款、透支、墊款、保證
、損害賠償等及其他一切債務以新台幣一億元為限額，保證人負連帶清償責任」。顯
示上訴人所負擔之最高限額即一億元之保證債務，並不侷限於榮一公司委任開發遠期
信用狀契約之給付，而係兼括榮一公司所負被上訴人之借款、票款等所有一切債務，
尚不能因被上訴人未逐一將榮一公司之借款情形通知上訴人，上訴人即可免除保證責
任，亦難謂上開約定有違誠信及公平原則。上訴人未於榮一公司向被上訴人借款時所
立據之三張借據上簽名為連帶保證人，乃因該項金額在其所保證之範圍內，當然應負
保證之責。此外上訴人除簽署系爭保證書外，並於委任開發遠期信用狀契約連帶保證
人欄簽章。兩者所保證之性質、範圍、目的有別，前者為一般消費借貸等之限額保證
，其最高限額為「新台幣一億元」，後者為外幣墊款之限額保證，其最高限額為美金
六百萬元，故係各別獨立之契約，無主從關係。此外證人何淑敏亦證稱：上訴人有看
保證書，伊未向上訴人稱保證書係委任開發信用狀之一部等語在卷，且上訴人是建築
師，亦難藉詞不知契約內容以推卸責任。故上訴人抗辯前者乃從屬於後者之保證內容
，加強後者之保證責任，無關乎榮一公司對被上訴人之借款，伊就榮一公司借款無須
負連帶保證責任云云，尚無可取。從而被上訴人依連帶保證契約之法律關係請求上訴
人就榮一公司之上開六百八十萬三千二百四十九元債務負連帶給付之責，依法有據云
云，為其心證所由得。復說明上訴人其他抗辯之取捨意見，爰維持第一審所為上訴人
敗訴判決，駁回其上訴，經核於法洵無違誤。按解釋契約屬事實審法院之職權，當事
人不得以其解釋之不當，為第三審上訴理由。查原審依據上訴人分別簽立之保證書、
委任開發遠期信用狀契約及授信約定書等三份文件之文義，及在場證人何淑敏之證述
情節，認定上訴人所簽立之保證書及委任開發遠期信用狀契約，係屬不同限額保證，
為各自獨立之契約，並無主從關係，核屬原審之職權行使，上訴人仍執陳詞爭論前者
乃從屬後者，均係開發遠期信用狀之必要部分云云，自無可取。此外上訴論旨，復就
原審取捨證據、認定事實之職權行使指摘原判決不當，聲明廢棄，尚難認有理由。
據上論結，本件上訴為無理由。依民事訴訟法第四百八十一條、第四百四十九條第一
項、第七十八條，判決如主文。
中      華      民      國    八十九    年      六      月      二      日
                              最高法院民事第七庭
                                  審判長法官  吳  正  一
                                        法官  謝  正  勝
                                        法官  劉  福  來
                                        法官  高  孟  焄
                                        法官  許  朝  雄
      右正本證明與原本無異
                                              書  記  官
中      華      民      國    八十九    年      六      月    二十一    日


司法院資訊處製作；財團法人民間司法改革基金會備份。
